臺灣基隆地方法院民事判決　九十年度訴字第二四一號
　　原　　　告　　甲○○
　　訴訟代理人　　乙○○
　　被　　　告　　丁○○
　　複　代理人　　丙○○
右當事人間請求返還價金等事件，本院判決如左：
    主    文
原告之訴及假執行之聲請均駁回。
訴訟費用由原告負擔。
    事    實
甲、原告方面：
一、聲明：
（一）被告應返還原告新台幣（以下同）三百六十九萬六千五百七十九元，及自十三
      年五月十五日起至清償日止，按年利率百分之五計算之利息。
（二）願供擔保請准宣告假執行。
（三）訴訟費用由被告負擔。
二、陳述：
（一）本件買賣契約之標的，依都市計劃法台灣省施行細則十六條第二項規定，不得
      作為商場、飲食業之用途。惟被告於該集體住宅興建中，即以「金鑽廣場」對
      外促銷，誆稱此商場日後將如同台北東區繁華，並製作如同百貨公司精品及美
      食店之模型、刊物對外發表，導致原告信以為真，買下本件之建物，迨辦妥所
      有權之原始登記時，始發現前開建物之謄本上記載：「主要用途：辦公室」，
      無法作為營業之用，故所買受之建物與買賣契約及廣告內容不相符合。依民法
      第三百六十五條之規定，請求返還價金及利息。
（二）原告以起訴狀及準備書狀之送達作為解除買賣契約之意思表示。契約既經解除
      ，當事人間互負民法第二百五十九條所規定之回復原狀之義務。本件被告為給
      付之物有瑕疪，原告依法解除契約，請求被告將買賣價金及自受領時起之利息
      返還原告。
（三）我第一次去看房子是八十三年，就一次把支票開給被告，我買三間，交屋都是
      在八十五年八月七日（如保固書上所載）。被告主張系爭建物已於八十五年八
      月交付予原告，依民法八十八年四月二十一日修正前之民法第三百六十五條及
      債篇施行法第一條規定，原告之解除權或請求權於物之交付後六個月間不行使
      而消滅。惟查，被告係該建物之原起造人，於申請建築執照之初，即已明知該
      建物所在地段係屬住宅區用地，且位於住宅區之土地，其使用建物若在地下第
      四、五層，依都市計劃法台灣省施行細則第十六條第二項規定，不得作為經營
      商場、飲食業之用，且本件被告從事建築業多年，理應熟知建築相關法令，今
      被告將其所建系爭建物地下四、五層部分，以商場、飲食業名義對外出售，顯
      係明知其物之瑕疪，而故意不告知原告甚明。
（四）系爭建物依前述法令之規定，無法作為商場、飲食業之用，被告卻以經營商場
      、飲食業之用途，對外招商，原告買受後始發現無法作為商場、飲食業之用，
      故被告縱使非故意不告知瑕疪，亦屬無法給付契約之標的物，應負給付不能之
      債務不履行之責。原告依法解除契約，請求被告返還買賣價金等語。
三、證據：提出本院八十七年度易字第四八五號刑事判決影本一件、建物權狀影本一
    件、使用執照影本一件、報剪報影本二件、被告戶籍謄本一件為證。
乙、被告方面：
壹、聲明：
    原告之訴駁回。訴訟費用由原告負擔。倘受不利之判決，被告願供擔保，請准予
    免為假執行之宣告。事實及理由貳、陳述：
一、程序方面：
（一）按依民事訴訟法第二百四十四條第一項之規定：「起訴，應以訴狀表明左列各
      款事項，提出於法院為之：一、當人及法定代理人。二、訴訟標的及其原因事
      實。三、應受判決事項之聲明。」，是依上揭規定，原告於起訴時必須將訴之
      要素（當事人、訴訟標的及訴之聲明）表明於訴狀，作為訴狀必要記載事項。
      其有欠缺者，為起訴不合程式，審判長應定期命為補正，逾期不補正者，法院
      應依民事訴訟法第二百四十九條第一項第六款，以裁定駁回原告之訴，合先敘
      明。
（二）依原告於起訴狀事由欄「鈞院依法判決解除兩造之買賣契約（國建大道金鑽廣
      場）戶地銷售合約書之豪傑特區Ｂ５之Ｃ２、Ｂ４之Ｃ４、Ｂ４之Ｃ５，並令
      返還價金及利息」及九十年八月八日所提聲請狀載：「一、．．．顯見被告不
      法誆騙原告之犯意，意圖不當得利，故請求被告解除合約，返還價金及利息。
      二、．．．依民法第三百六十五條及最高法院判字第四九台上三七六號判例）
      ，懇求　鈞院解除兩造之買賣合約。三、．．．原告基於花費巨款所承購之商
      業廣場，日後難保又回復擋土牆，．．．故懇請　鈞院裁定解除買賣合約恢復
      原狀。」，均請求　鈞院判決或裁定解除兩造間之買賣契約。惟查，買賣契約
      之解除只需以意思表示為之，無需訴請法院判決，民法第二百五十八條第一項
      定有明文，是先勿論原告之解約有無理由（實際上並無理由，此詳后述），惟
      其以訴請求解除契約，並無權利保護之必要，不符訴訟要件。
（三）再者，原告雖於訴之聲明欄請求「一、被告應給付原告新台幣參佰陸拾玖萬陸
      仟伍佰柒拾玖元整及自八十三年五月十五日起至清償日止按年息百分之五計算
      之利息。二、被告應給付原告利息損失壹佰零陸萬伍仟陸佰元整。．．．﹂，
      惟原告於事實及理由欄內俱未表明其請求該﹁應受判決事項之聲明」之訴訟標
      的（實體法上之請求權基礎）為何？尤其於訴之聲明第二項，原告請求被告賠
      償其利息損失之訴訟標的（請求權基礎）及計算依據何在？又原告於理由欄內
      雖載有依民法第三百六十五條及最高法院四九年台上字第三七六號判例請求判
      決解除兩造買賣契約云云，然上開法文及判例顯非訴訟標的（實體法上之請求
      權基礎），是原告於起訴狀內俱未載明訴訟標的，且經　鈞院多次諭示原告應
      補正訴訟標的，惟原告迄未提出，不僅被告無從防禦答辯，亦使訴訟程序無法
      順利進行，為此爰請　鈞院依法裁定駁回原告之訴。
二、實體方面：
（一）原告業與被告就本件買賣契約糾紛達成和解，原告不得再向被告為任何主張或
      請求：
    (一)原告就本件建物之核准用途為「辦公室」而非如廣告圖所載得作為商場使用之
      糾紛，前業己對被告提出刑事詐欺告訴（案號：台灣基隆地方法院八十七年度
      易字第四八五號），於該案件審理進行中，法官曾諭示兩造就民事部分試行和
      解，後原告與被告就本件糾紛亦己達成和解，原告承諾不再對被告為任何民事
      上之請求，此有原告所簽立之協議書（見被證一）可稽。是依民法第七百三十
      七條「和解有使當事人所拋棄之權利消滅及使當事人取得和解契約所明權利之
      效力」之規定，原告縱得向被告主張任何權利或請求，亦已因和解而權利消滅
      ，故本件原告所為解除契約及返還價金之請求洵無理由。
    (二)至原告嗣後主張擋土牆回復乙事。茲該擋土牆係屬景觀式擋土牆，並無任何安
      全實質作用，且基隆市政府基於人力、財力，亦不可能單就本件擋土牆為回復
      之執行，原告自應舉證該擋土牆有危及其建物安全結構之虞或基隆市政府將採
      取回復執行等情事，否則原告單憑臆測，洵不足採，遑論據以解約？
（二）退步言，原告不論行使物之瑕疵擔保責任主張解除契約抑或主張被詐欺而為撤
      銷買賣意思表示均已屆除斥期間：
      按「因被詐欺或被脅迫，而為意思表示者，表意人得撤銷其意思表示。但詐欺
      係由第三人所為者，以相對人明知事實或可得而知者為限，始得撤銷之。前條
      之撤銷，應於發見詐欺或脅迫終止後，一年內為之。」此民法第九十二條第一
      項，第九十三條第一項定有明文。且依民國八十八年四月二十一日修正前之舊
      民法第三百六十五條第一項及民法債編施行法第一條之規定買受人因物有瑕疵
      而得解除契約或請求減少價金者，其解除權或請求權於物之交付後六個月間不
      行使而消滅。查系爭建物被告已早於民國八十五年八月間即已交付予原告，本
      件建物苟有瑕疵或不符兩造契約約定事項，原告斯時即足知悉，此觀之原告於
      八十七年間即已對被告提出刑事詐欺告訴乙事足稽。是本件建物苟有物之瑕疵
      抑或原告得主張被詐欺撤銷之意思表示，然原告迄未為撤銷之意思表示且其解
      除契約之形成權亦已因除斥期間經過而消滅，是依上開法文之規定原告之請求
      並無理由。
（三）被告並無故意不告知系爭建物之核准用途係辦公室等情：
      查原告等人購買系爭房地時並未要求審閱建築執照等資料，被告亦未刻意隱瞞
      建築執照，且使用用途核准為辦公室之建物，是否可以經營商店，甚連主管機
      關之承辦人員理應詳熟各項相關法令，都無法給予確切之答覆，遑論非有法律
      素養之被告，又如何確信主管機關對於系爭建物之使用用途之核定或變更，此
      有　鈞院所調取原告所提刑事詐欺案件卷宗之第一審刑事判決載明：「再者，
      建築執照乃依法必須公開之事實，無法隱瞞也無從隱瞞，本件告訴人於購買系
      爭建物時，並未要求看建築執照，亦為告訴人林麗月、許柏志、姚趙蘭（應係
      「甲○○」之誤）、楊焜松於本院審理時所不否認（詳本院八十九年五月二十
      八日訊問筆錄），可知被告非刻意隱瞞建築執照之登記用途，乃前開告訴人未
      主動請求閱覽所致。又用途為辦公室之建物，是否可經營商店，或申請營利事
      業登記證乙節，因所涉法令甚廣，經檢察官多次向基隆市政府函查，均未有結
      果，傳訊證人黃國杰、林蔡卿即基隆市政府建管課及工商課承辦人員，就前開
      事項說明時，證人亦無法確切回答（詳偵查卷第八十一頁），可知即使專業人
      員也未必確知本件之金鑽廣場可否開設美食街、精品店，雖證人嗣後於本院審
      理時，明確指稱：本件建物位於住宅區，地下四、五層依法只能做辦公室或停
      車場使用，不能營業等語，然此係前開證人於檢察官庭訊後，回去整理、研讀
      法令所做出之結論，是被告所辯不知辦公室不能營業，即可採信。」，足見被
      告並無故意不告知系爭建物之核准用途係為辦公室。
（四）被告並無因出售系爭建物予原告而牟取不相當利益（或暴利）；且系爭建物所
      座落之地下四、五層確實有其他承購戶在營業，並無給付不能之情行形。查系
      爭建物坐落之地段，其地下四層每坪二十五萬元，地下五層每坪二十三萬元，
      且不因登記用途係為辦公室或商店或飲食店之不同而有價差，此有台灣省建築
      技術商業同業公會聯合會八十九年八月一日八九台省建投商字第四○六號函（
      被證二）可證。本件原告等所購得之地下四、五層建物，每坪均二十萬至三十
      萬元不等，依前開公會之函示內容，本件出售價格尚屬合理，被告並未獲取暴
      利至明。且前述刑事判決亦於判決理由載有：「．．．況且，金鑽廣場營造成
      本為每坪二十三萬三千四百三十七元，銷售平均價為每坪二十二萬七千三百十
      二元，每坪損益為負六千一百二十五元，被告為輔導告訴人等人營業，每年協
      助經營費用約六百萬元，包括電費每年約一百二十五萬元左右，廣告費（平面
      廣告、第四台廣告、報紙）以及維修費、保全費，且期間已達三年以上，此有
      計算表、台灣電力公司基隆區營業處函及其附件影本附卷可稽，並經告訴人陳
      碧琴證述明確（詳見本院八十八年一月十八日訊問筆錄），且告訴人張仁傑亦
      於偵查中稱：整稱大樓正面有做招牌（詳八十七年度偵字第八四六號偵查卷第
      二十九頁），．．．另系爭建物確能營業等情，復據告訴人林淑麗、丁始動、
      黃春英等人指證明確（詳見本院八十八年一月十八日訊問筆錄），．．．，足
      見現場確實可營業無疑。」，原告稱無法營業，與事實不符。三、又查原告否
      認被證一所示之協議書內「甲○○」之簽名、印章均非為其所為或所有。然查
      ，經被告仔細比對原告所提刑事詐欺告訴案件原告於告訴狀內所蓋印之印文（
      被證三），協議書與告訴狀上所蓋用「甲○○」之印文，乃屬相同，足見協議
      書上之「甲○○」印文確為原告所有，則依民事訴訟法第三百五十八條第一項
      ：「私文書經本人或其代理人簽名、蓋章或按指印或有法院或公證人之認證者
      ，推定為真正」之規定，原告自不得否認協議書之和解效力。
參、證據：提出協議書影本一件、台灣省建築技資商業同業公會聯合會八十九年八月
    一日八九台省建投商字第四○六號函影本一件、告訴狀影本一件、臺灣高等法院
    九十一年一月二十九日院田民東字第一五四五號函影本一件、基隆市政府（九一
    ）基府商字０一一一二０號函影本一件易誠電器有限公司營利事業登記抄本影本
    一件為證。
丙、本院依職權調閱本院八十七年度易字第四八五號刑事卷宗（含高等法院九十年度
    上易字第三二九號及偵查卷宗）
    理      由
一、原告起訴主張：原告於八十三年五月十五日購買被告所有坐落基隆市安樂區○○
    ○○段二八─一六號等土地上，國建大道金鑽廣場豪傑特區Ｂ４之Ｃ４、Ｃ５，
    Ｂ５之Ｃ２等三棟房屋，價金共為三百六十九萬六千五百七十九元。本件買賣契
    約之標的，於八十五年八月七日完成交屋，但系爭房屋依規定不得作為商場、飲
    食業之用途，惟被告以「金鑽廣場」之商場名義對外促銷，原告信以為真，買下
    本件系爭建物，始發現前開建物之謄本上記載：「主要用途：辦公室」，無法作
    為營業之用，故所買受之建物與買賣契約及廣告內容不相符合。爰以起訴書之送
    達為解除契約之意思表示。被告係故意不告知瑕疪，縱使之被告非故意不告知瑕
    疪，亦屬無法給付契約之標的物，應負給付不能之債務不履行之責。原告依法解
    除契約，請求被告返還買賣價金等語。被告則以：（一）原告業與被告就本件買
    賣契約糾紛達成和解，原告不得再向被告為任何主張或請求。（二）原告不論行
    使物之瑕疵擔保責任主張解除契約抑或主張被詐欺而為撤銷買賣意思表示均已屆
    除斥期間。（三）被告並無故意不告知系爭建物之核准用途係辦公室等語置辯。
二、本件兩造對前述不動產之買賣交易之過程，並不爭執，並有原告提出之房屋銷售
    合約書三件為證，堪認為真實。又原告主張系爭房屋之主要用途為：「辦公室」
    ，亦有原告提出之建物所有權狀影本三件可證，原告此部分之主張亦可信為真實
    。是本件爭點所在為兩造是否曾就系爭爭執達成和解？原告可否再行使物之瑕疵
    擔保或給付不能請求權？
三、按文書之真偽得依核對筆跡或印跡證之。又私文書經本人或其代理人簽名、蓋章
    或按指印或有法院或公證人認證者，推定為真正。民事訴訟法第三百五十九條第
    一項、第三百五十八條第一項定有明文。另所謂和解，謂當事人約定，互相讓步
    ，以終止爭執或防止爭執發生之契約。和解有使當事人所拋棄之權利消滅及使當
    事人取得和解契約所訂明權利之效力。為民法第七百三十六條、第三百三十七條
    分別定有明文。本件被告抗辯關於系爭爭執業經兩造達成和解，並提出協議書（
    本院卷第一０一頁）及原告對被告提出詐欺告訴之告訴狀為證；原告則否認協議
    書上原告之簽名、印文為真正，惟核對被告提出之協議書、原告對被告所提出之
    詐欺之告訴狀上之原告之印文，兩者相符。從而原告之否認不足採信。被告之抗
    辯可信為真實。依兩造之協議書之內容，原告承諾「不對被告丁○○提為其他民
    事主張或請求」，則依前揭關於和解契約之效力規定，原告於和解所拋棄之權利
    消滅，原告再起訴主張民事法上之物之瑕疵擔保、給付不能等請求權，自屬無據
    。
四、另按所謂給付不能係指以不能之給付為契約之標的者而言，而物之瑕疵擔保係擔
    買賣之標的物，出賣人對於買受人應擔保其物依第三百七三條之規定危險移轉於
    買受人時，無滅失或減少其價值之瑕疵，亦無滅失或減少其通常效用或契約預定
    效用之瑕疵而言。僅於買賣之物缺少出賣人所保證之品質或出賣人故意不告知瑕
    疵時，出賣人始負不履行之損害賠償責任。此觀之民法第二百二十五條、第二百
    五十六條、第三百五十四條、第三百六十條自明。本件兩造對買賣之標的物已於
    八十五年八月間移轉占有，並完成所有權移轉登記，為原告陳明在卷，故本件無
    給付不能之情形，堪予認定。依前揭規定，原告須於被告有保證買賣之物之品質
    或故意不告知瑕疵時，始得主張被告須負給付不能之損害賠償責任。又依民國八
    十八年修正前之民法第三百六十五條之規定：「買受人因物有瑕疵，而得解除契
    約或請求減少價金者，其解除權或請求權，於物之交付後六個月間，不行使而消
    滅。」，亦即非故意不告知瑕疵之物之瑕疵擔保請求權，如未於六個月內行使者
    ，權利人即不得再主張是項請求權。
五、本件被告係以「金鑽廣場」之商店街名義對外銷售系爭建物，故為被告所不爭執
    ，但被告否認有故意不告知瑕疵之故意，而用途為辦公室之建物，是否可經營商
    店，或申請營利事業登記證乙節，因所涉法令甚廣，經檢察官多次向基隆市政府
    函查，均未有結果，傳訊證人黃國杰、林蔡卿即基隆市政府建管課及工商課承辦
    人員，就前開事項說明時，證人亦無法確切回答（詳臺灣基隆地方法院檢察署八
    十七年度偵字第八四六號查卷第八十一頁），可知即使專業人員也未必確知本件
    之金鑽廣場可否開設美食街、精品店，從而僅從被告之銷售行為尚不足以證明被
    告有明知系爭建物不能為商場營業而故意不告知瑕疵之情事，而原告復未就被告
    故意不告知瑕疵之事項舉證證明其主張為真正，尚不足為有利於原告之判斷。原
    告復未於買賣之物交付後六個月內行使其瑕疵擔保請求權，其物之瑕疵擔保請求
    權已經消滅。
六、綜上所述，原告尚不能證明被告有故意不告知瑕疵之情形，復未於物之交復後六
    個月內行使其物之瑕疵擔保請求權，且兩造間已就系爭買賣標的物之爭執達成和
    解，原告承諾不再對被告有民事上之請求，從而，原告以瑕疵擔保請求權及債務
    不履行，請求被告返還買賣之價金及法定遲延利息，為無理由，應予駁回。
七、原告之訴既經駁回，其假執行之聲請亦失所依據，應併予駁回。
據上論結：原告之訴為無理由，依民事訴訟法第七十八條，判決如主文。
中　　　華　　　民　　　國　　九十一　　年　　　四　　　月　　 三十　　 日
                              臺灣基隆地方法院民事庭
~B法　　　官　蔡聰明
右為正本係照原本作成
如對本判決上訴，須於判決送達後廿日內向本院提出上訴狀
中　　　華　　　民　　　國　　九十一　　年　　　四　　　月　　 三十　　 日
~B法院書記官　韓經綸
